---
title: "GWR Model Sumatera Utara"
author: "mich"
date: '2022-06-06'
output: html_document
---

```{r}
install.packages("devtools")
library(devtools)
install_github("kassambara/easyGgplot2")
install.packages("GWmodel")
install.packages("nortest")
install.packages("car")
install.packages("spgwr")
install.packages("spdep")
install.packages("spatialreg")
install.packages("gwrr")
install.packages("skedastic")
install.packages("sf")
install.packages("mapview")
```

```{r}
#Library Analysis
library(dplyr)
library(ggplot2)
library(tidyverse)
library(easyGgplot2)
library(GWmodel)
library(readxl)

#Read Data
data_penelitian <- read_excel("C:/Users/user/Downloads/data_penelitian.xlsx")
data = data_penelitian
View(data)
```

Y = Persentase Kemiskinan
X1= Jumlah Penduduk
X2= Tingkat Pengangguran Terbuka
X3= Produk Domestik Regional Bruto
X4= Indeks Pembangunan Manusia
X5= Upah Minimum
lon= Longitude
lat= Latitude

```{r check data type}
str(data)
```

```{r Statistik Deskriptive}
summary(data)
```

```{r Check Missing Value}
#melihat nilai hilang
colSums(is.na(data))
which(is.na(data$x5))

#mengisi nilai hilang dengan median
data$x5[which(is.na(data$x5))] <- median(data$x5,na.rm=T)
```


```{r Plot EDA-1}
par(mfrow=c(2,3))
ploty =  plot(density(data$y)) 
plotx1 =  plot(density(data$x1)) 
plotx2 =  plot(density(data$x2)) 
plotx3 =  plot(density(data$x3)) 
plotx4 =  plot(density(data$x4)) 
plotx5 =  plot(density(data$x5)) 
```

```{r Plot EDA-2}
ploty <- ggplot(data = data, aes(x = factor(kabupaten_kota), y = y)) + geom_point(colour="red") +
            theme(axis.text.x = element_text(angle = 45, size = 6, hjust = 1)) + ggtitle("Persentase Kemiskinan")+ labs(x="",y="")
plotx1 <- ggplot(data = data, aes(x = factor(kabupaten_kota), y = x1)) + geom_point(colour="red") +
            theme(axis.text.x = element_text(angle = 45, size = 6, hjust = 1)) + ggtitle("Jumlah penduduk")+ labs(x="",y="")
plotx2 <- ggplot(data = data, aes(x = factor(kabupaten_kota), y = x2)) + geom_point(colour="red") +
            theme(axis.text.x = element_text(angle = 45, size = 6, hjust = 1)) + ggtitle("Tingkat Pengangguran Terbuka")+ labs(x="",y="")
plotx3 <- ggplot(data = data, aes(x = factor(kabupaten_kota), y = x3)) + geom_point(colour="red") +
            theme(axis.text.x = element_text(angle = 45, size = 6, hjust = 1)) + ggtitle("Produk Domestik Regional Bruto")+ labs(x="",y="")
plotx4 <- ggplot(data = data, aes(x = factor(kabupaten_kota), y = x4)) + geom_point(colour="red") +
            theme(axis.text.x = element_text(angle = 45, size = 6, hjust = 1)) + ggtitle("Indeks Pembangunan Manusia")+ labs(x="",y="")
plotx5 <- ggplot(data = data, aes(x = factor(kabupaten_kota), y = x5)) + geom_point(colour="red") +
            theme(axis.text.x = element_text(angle = 45, size = 6, hjust = 1)) + ggtitle("Upah Minimum")+ labs(x="",y="")

ggplot2.multiplot(ploty,plotx1,plotx2,plotx3,plotx4,plotx5, cols=3)
```

```{r Regresi Linier Berganda}
#Model Regresi OLS
model_linier = lm(formula = y~x1+x2+x3+x4+x5, data = data)
sum = summary(model_linier)
print(sum)
cat("AIC = ",AIC(model_linier))
cat("\nR2 = ",sum$r.squared)
```
UJI F
H0 ; Tidak ada pengaruh x1,x2,x3,x4,x5 thdp y
H1 ; Paling sedikit ada 1 variabel x mempengaruhi y
Kesimpulan ; Fhitung > Ftabel | 7.436 > 3,285 | Tolak H0
Kesimpulan ; Terdapat paling sedikit ada 1 variabel x mempengaruhi y

Parameter Model
Y =  91.16 - 0.0000003627 X1 + 0.2484 X2 + 0.00000006612 X3 - 0.9374 X4 - 0.000007949 X5

```{r Uji Normalitas Kolmogrof Test}
library(nortest)

ks_y  = lillie.test(data$y)
ks_x1 = lillie.test(data$x1)
ks_x2 = lillie.test(data$x2)
ks_x3 = lillie.test(data$x3)
ks_x4 = lillie.test(data$x4)
ks_x5 = lillie.test(data$x5)

pval_ks_test = c(ks_y$p.value,ks_x1$p.value,ks_x2$p.value,ks_x3$p.value,ks_x4$p.value,ks_x5$p.value)
variabel = colnames(data[,2:7])
ks_result = data.frame(variabel,pval_ks_test)
ks_result$pval_ks_test = format(ks_result$pval_ks_test,scientific = F)
print(ks_result)
```
Asumsi ; Nilai signifikasi untuk nilai residualnya > 0.05 maka disimpulkan bahwa data berdistribusi normal.
Kesimpulan ; Variabel dist normal (x2,x4,x5) | Variabel tidak dist normal (y,x1,x3)

```{r Uji Normalitas Model Regresi}
plot(model_linier) #Normal Q-Q
lillie.test(model_linier[['residuals']])
```

Kesimpulan ; nilai Signifikasi untuk nilai residualnya > 0.05 maka disimpulkan model regresi telah memenuhi asumsi normalitas.

```{r Uji Autokorelasi}
library(car)
dwt(model_linier)
```

dL = 1.12698 | dU = 1.81282 | d = 1.116587
Deteksi Autokorelasi Positif: dl < d < du maka pengujian tidak meyakinkan atau tidak dapat disimpulkan
Deteksi Autokorelasi Negatif: (4 – d) > dU maka tidak terdapat autokorelasi negatif


```{r Uji Multikolinearitas}
# VIF
vif(model_linier)
# Tolerance
1/vif(model_linier)
# rata-rata VIF
mean(vif(model_linier))
```

Asumsi : Jika nilai VIF < 10 maka data tidak mengandung multikolinearitas
Karena model tidak memiliki VIF lebih besar dari 10, jadi ini menunjukkan tidak ada multikolinearitas dalam data, juga rata-rata VIF adalah sekitar 2, jadi tidak ada bias dalam model.

```{r Uji Multikolinearitas Plot}
library(corrplot)
cordata = data[,3:7]
cordata = cor(cordata)
corrplot(cordata,method = 'number')
```

```{r Uji Heterokedastisitas}
library(skedastic)
glejser(model_linier)
```

Karena nilai pvalue > 0,05 maka dapat dikatakan model persamaan regresi tidak mengalami heteroskedastisitas atau model regresi mengalami homoskedastisitas

```{r Uji Heterogenitas Spasial}
library(lmtest)

bptest(model_linier)
```
Karena nilai pvalue < 0,05 maka dapat dikatakan model persamaan regresi terdapat heterogenitas spasial atau terdapat keragaman galat. Karena efek spasial pada data ini terpenuhi maka dapat digunakan model GWR.

```{r}
library(spdep)
library(sf)
library(mapview)

df <- as_tibble(data)
df_spasial <- st_as_sf(df, coords = c("lon", "lat"), crs = 4326)
df_spasial_sp <- as(df_spasial, "Spatial")
df_spasial_sp
```
```{r Uji Dependensi Spasial}
coords <- coordinates(df_spasial_sp)
bobot <- nb2listw(knn2nb(knearneigh(coords)))
moran.test(df_spasial_sp$y, ww, alternative="greater")
```

Didapatkan p-value= 0.001204 karena nilai pvalue < 0,05 maka dapat tolak H0 berarti terbukti adanya autokorelasi spasial.

------------------------------------------------------------------------------------------------------

Kesimpulan :
> Model regresi telah memenuhi asumsi normalitas
> Model regresi tidak terkena autokorelasi
> Model regresi tidak terkena multikolinearitas
> Model regresi tidak terkena heterokedasititas
> Model regresi terdapat heterogenitas spasial
> Dalam data terdapat autokorelasi spasial

------------------------------------------------------------------------------------------------------

```{r Persentase Kemiskinan -Y}
mapview(df_spasial[,c("kabupaten_kota","y")], zcol = "kabupaten_kota", cex="y", layer.name="kabupaten_kota", alpha.regions = 0.6)
```

```{r Jumlah Penduduk -X1}
mapview(df_spasial[,c("kabupaten_kota","x1")], zcol = "kabupaten_kota", cex="x1", layer.name="kabupaten_kota", alpha.regions = 0.6)
```

```{r Tingkat Pengangguran Terbuka -X2}
mapview(df_spasial[,c("kabupaten_kota","x2")], zcol = "kabupaten_kota", cex="x2", layer.name="kabupaten_kota", alpha.regions = 0.6)
```

```{r Produk Domestik Regional Bruto -X3}
mapview(df_spasial[,c("kabupaten_kota","x3")], zcol = "kabupaten_kota", cex="x3", layer.name="kabupaten_kota", alpha.regions = 0.6)
```

```{r Indeks Pembangunan Manusia -X4}
mapview(df_spasial[,c("kabupaten_kota","x4")], zcol = "kabupaten_kota", cex="x4", layer.name="kabupaten_kota", alpha.regions = 0.6)
```

```{r Upah Minimum -X5}
mapview(df_spasial[,c("kabupaten_kota","x5")], zcol = "kabupaten_kota", cex="x5", layer.name="kabupaten_kota", alpha.regions = 0.6)
```

```{r Nilai Euclidean antar titik wilayah}
library(GWmodel)

euclidean <- gw.dist(coords)
View(euclidean)
```


```{r Nilai Bandwidth Optimal}
library(spgwr)
library(spdep)
library(spatialreg)
library(gwrr)

#pembobot GWR yang digunakan adalah pembobot kernel gaussian
gwr_band <-gwr.sel(y~x1+x2+x3+x4+x5, df_spasial_sp, gweight = gwr.Gauss)
gwr_band #nilai optimal
```

```{r Matriks Pembobot Lokasi}
bobot <- knn2nb(knearneigh(coords,k=4))
matriks_bobot <- nb2mat(bobot, zero.policy=TRUE)
rownames(matriks_bobot) = df$kabupaten_kota
colnames(matriks_bobot) = df$kabupaten_kota
View(matriks_bobot)
```

```{r Estimasi Parameter GWR}
gwr.fit <- gwr(y~x1+x2+x3+x4+x5, data = df_spasial_sp, bandwidth = gwr_band, se.fit=T, hatmatrix=T, gweight = gwr.Gauss)
gwr.fit
```

```{r Evaluasi Model}
model = c("OLS","GWR")
R2 = c(sum$r.squared,0.7110765)
AIC = c(AIC(model_linier),gwr.fit$results$AICh)

evaluasi = data.frame(model,R2,AIC)
evaluasi
```

```{r Output model GWR}
df_gwr = as.data.frame(gwr.fit$SDF)
rownames(df_gwr) = df_spasial$kabupaten_kota
View(df_gwr)
```

